臺灣嘉義地方法院民事判決
110年度訴字第611號
原      告  陳柏宏  


被      告  吳叙臻  

            莊錦銘即莊志銘


上列當事人間請求遷讓房屋等事件，本院於民國111年3月8日言
詞辯論終結，判決如下：
    主      文
一、被告應將門牌號碼嘉義縣○○市○○里○○00○000號房屋騰空遷讓
    返還原告。
二、訴訟費用由被告共同負擔。
　　事實及理由
一、原告主張：   
　　原告於民國110年8月31日經鈞院109年度司執字第35513號強
    制執行事件拍定買受坐落嘉義縣○○市○○段○○○段000○00地號
    土地（下稱系爭土地），及其上同地段1654建號房屋（門牌
    號碼：嘉義縣○○市○○里○○00○000號，下稱系爭房屋），原告
    並於110年9月13日取得權利移轉證書及辦理所有權登記在案
    。然被告迄今仍占用系爭房屋不願遷離，爰請求被告應將系
    爭不動產全部遷讓返還原告。並聲明：被告應將系爭房屋全
    部遷讓返還原告。
二、被告則以：
    系爭房屋原為被告吳敘臻之母親即訴外人吳陳月霞所有，因
    被告吳敘臻曾借款予吳陳月霞，吳陳月霞遂同意租借系爭房
    屋由被告居住至被告之子大學畢業止，故其等是有權居住系
    爭房屋等語置辯。
三、得心證之理由：
㈠、按所有人對於無權占有或侵奪其所有物者，得請求返還之，
    民法第767條第1項前段定有明文。原告經強制執行程序，買
    受系爭房屋及坐落之土地所有權，並於110年9月13日取得不
    動產權利移轉證書等情，有本院109年度司執字第35513號不
    動產權利移轉證書影本、系爭建物所有權狀影本、系爭土地
    所有權狀影本（見本院卷第13-17頁）等件為證，並經本院
    依職權調取本院109年度司執字第35513號民事執行卷宗核閱
    屬實，故原告為系爭房屋之所有權人，首堪認定。又被告吳
    敘臻與被告莊錦銘即莊志銘兩人為夫妻關係，目前均居住在
    系爭房屋內之事實，亦據被告吳敘臻與被告莊錦銘即莊志銘
    兩人自認在卷，堪認被告二人為目前占有系爭房屋之人。
㈡、次按債權契約為特定人間之權利義務關係，不得以之對抗契
    約以外之第三人，此為債之相對性原則。本件被告雖辯稱其
    係經系爭房屋原所有權人即吳陳月霞之同意，可以居住在系
    爭房屋至其子大學畢業止，固據其提出協議書影本為憑（見
    本院卷第83頁，下稱系爭協議書），然觀諸系爭協議書所載
    內容：「本人吳陳月霞座落於嘉義縣○○市○○段○○○段地號006
    11之0012號之房屋，因購買資金不足向女兒吳敘臻借助新臺
    幣100萬元整，約定房屋無條件讓外孫莊曉梅、莊柏汎等人
    居住至大學畢業為主。」等語，均無租金之約定，亦無對價
    之給付，僅吳陳月霞同意無條件提供系爭房屋供被告使用至
    其等之子女均大學畢業之日止，堪認被告占有系爭房屋，確
    係基於被告吳敘臻與吳陳月霞間成立之使用借貸關係。而使
    用借貸契約屬債權契約，基於債之相對性，僅存在於被告吳
    敘臻與吳陳月霞間，並無拘束原告之效力。原告取得系爭土
    地及房屋之所有權後，被告自不得以上開使用借貸契約對抗
    原告，對原告主張有權占有，復被告亦未能另行舉證證明其
    有何得以之對抗原告之正當占有權源，故被告占有系爭房屋
    ，應無合法占有權源，而屬無權占有。則原告依民法第767
    條第1項前段，請求被告騰空遷讓返還系爭房屋予原告，自
    屬有據，應予准許。
四、綜上所述，原告依所有物返還請求權之法律關係，請求被告
    遷出並返還系爭房地，即有理由，應予准許。本件原告於11
    0年9月13日即已取得系爭房屋所有權，至今已逾6個月，期
    間原告更多次催處被告遷讓房屋，被告卻一再以仍在尋找住
    處為由不願遷離，顯見被告並無積極搬遷之打算，故本件並
    無再行諭知履行期間之必要，附此敘明。
五、本件事證已臻明確，兩造其餘攻擊防禦方法及所提證據，經
    本院斟酌後，核與判決結果不生影響，爰不逐一論述。
六、訴訟費用負擔之依據：民事訴訟法第78條、第85條第1項前
    段。
中　　華　　民　　國　　111 　年　　4 　　月　　8 　　日
                       民事第三庭法　官  曾文欣
以上正本係照原本作成。
如對本判決上訴須於判決送達後20日內向本院提出上訴狀（須按
對造人數提出繕本）。
如委任律師提起上訴者，應一併繳納上訴審裁判費。
中　　華　　民　　國　　111 　年　　4 　　月　　8 　　日
                                 書記官　陳慶昀